【裁判字號】    94,訴緝,223
【裁判日期】    950824
【裁判案由】    偽造有價證券等
【裁判全文】
臺灣臺北地方法院刑事判決             94年度訴緝字第223號
    公  訴  人  臺灣臺北地方法院檢察署檢察官
    被      告  甲○○
    指定辯護人  本院公設辯護人乙○○
上列被告因偽造有價證券等案件，經檢察官提起公訴（88年度偵
字第25799號、88年度偵緝字第1285號），本院判決如下：
    主  文
甲○○犯偽造有價證券罪，累犯，處有期徒刑年貳月。
偽造票號0000000號、發票人五福房屋仲介有限公司林文峰、發
票日85年10月8日、金額新臺幣壹萬伍仟元之支票沒收之。
    事  實
一、黃文駿明知票號0000000號之支票，係其友人朱立於民國85
    年8月底某日，在某不詳地點之車上，所交付保管之支票，
    且該支票為他人之支票，竟至臺北市○○路30巷某刻印店中
    ，利用不知情之店員偽刻五福房屋仲介有限公司及林文峰之
    印章二枚後，放置於其所住臺北市○○路120巷57弄10號1樓
    之住處（此部分事實已起訴，但尚未判決）。甲○○於81年
    間因偽造文書案，經臺灣桃園地方法院判處有期徒刑1年6月
    ，後經臺灣高等法院撤銷改判有期徒刑1年6月確定，於85年
    8 月7日縮刑期滿執行完畢，因甫出獄，無居住之地方，而
    借住黃文駿前該永吉路之處所，亦明知該支票為他人令黃文
    駿所保管，黃文駿亦告知甲○○不得使用，竟於85年9月初
    某日，意圖為自己不法之所有，徒手竊取黃文駿前開支票後
    ，基於偽造有價證券之故意，在前開支票上填寫金額新臺幣
    ( 下同)1 萬5000元，發票日為85年10月8日，將該支票前開
    應記載事項填具後，於85年9月將該支票交付予不知情銀帝
    酒店之經理唐潔君用以抵帳。嗣因該支票輾轉由不知情之呂
    明珠持有，呂明珠於85年10月8日在臺北市○○○路○段之
    陽明山信用合作社南京分社提示遭退票，經警循線查獲。
二、案經臺北市政府警察局北投分局報請臺灣臺北地方法院檢察
    署檢察官偵查起訴。
    理  由
一、訊據被告甲○○雖坦認將前開支票交付證人唐潔君抵付酒帳
    之事實，惟矢口否認有何偽造有價證券之犯行，辯稱: 該支
    票係黃文駿所交付，交付時均已填載完畢，伊無偽造之行為
    云云。然查:
    (一)證人黃文駿到庭具結後證稱: 我沒有拿支票給甲○○，他
      在我家裡未經我同意把支票拿走，當時被告剛出獄，我沒
      有借他錢，當時他有問我支票是做什麼用的，我說那支票
      不是我的，你不可以拿，後來被告到酒店欠帳，留我家的
      電話，直到酒店老闆找來，我才知道，我有跟酒店老闆說
      這張支票是我遺失的，不可以提示，但後來我就找不到被
      告甲○○等語 (見本院90年訴緝字第103號卷第49頁)。其
      於本院89年訴字第1091號案內亦供承: 該支票係證人朱立
      在車上交付一本支票本給伊保管，伊是基於好玩，才去臺
      北市○○路30巷刻印店偽刻五福房屋仲介有限公司及林文
      峰的印章後蓋在該支票上等語 (見89年訴字第1091號卷第
      89、90頁)。而該案證人朱立證述該支票本係因為替自稱
      王玨之人作保，王玨交付該支票本用以擔保朱立替其作保
      之事而來 (見89年訴字第1091號卷第38頁)。足徵黃文駿
      未交付該支票給被告，亦未在支票上填寫金額及發票日之
      事實堪以認定。
    (二)雖本院曾將被告之字跡 (答辯狀及當庭書寫之字跡)連同
      支票送往憲兵司令部刑事鑑識中心鑑定，但該中心覆稱:
      答辯狀無可供比對之字跡，而當庭書寫字跡有刻意隱藏原
      有書寫慣性之情形，故無法鑑定，有該中心鑑驗通知書在
      卷可按 (見90年訴緝字第103號卷第109頁)。惟本院審理
      時再要求被告書寫字跡以供比對，經本院比對結果，認為
      該支票上之金額為被告所書寫，蓋:
      1.支票上之「壹」字、被告95年8月10日當庭書寫之「壹
        」字、被告於存證信函中所書寫之「壹」字 (見88年度
        偵緝字第590號卷第33頁)，其「士」字寫法、寶蓋左邊
        一豎之落筆角度及整個「壹」字之筆劃、運勢、神韻相
        同。
      2.支票上之「仟」字被告95年8月10日當庭書寫之「仟」
        字、被告於存證信函中所書寫之「仟」字 (見88年度偵
        緝字第590號卷第33頁)，其左邊「人」字寫法及右邊一
        撇和十字有連結之情形，觀該等「仟」字之筆劃、運勢
        、神韻亦屬相同。
      3.支票上之「正」字、「元」字其筆劃、運勢、神韻亦屬
        相同。
      4.雖發票日部分係數字，而數字寫法較無文字般具有被告
        寫字之特色，然參酌證人黃文駿所言，另審酌被告對於
        該支票如何支付酒款前後供述矛盾 (理由詳後述)，本
        院認該部分亦應被告書寫。
    (三)被告既坦認該支票用以支付積欠酒店酒款，然對於取得支
      票原因和如何支付酒款其前後供詞不一:
      1.被告先供稱: 這張支票是黃文駿交給伊去調現，黃文駿
        拿這張支票跟伊換現金，當時黃文駿說沒有錢，伊正好
        口袋有錢，就跟伊兌換 (見88年度偵緝字第590號卷第
        16頁背面、第23頁背面)。
      2.被告又供稱: 黃文駿拿到票到伊家去向伊調現，伊就借
        黃文駿錢 (見88年度偵緝字第590號卷第50頁背面)。
      3.被告再改稱: 伊是向黃文駿借支票，後來再把錢送到黃
        文駿家，放在床頭櫃上面，並交待黃文駿的兒子說伊還
        錢 (見本院90年偵緝字第103號卷第50頁)。惟經本院傳
        喚黃文駿之兒子黃冠霖到庭後，證人黃冠霖否認有被告
        所言之事(見本院90年偵緝字第103號卷第75頁)。
      4.被告又稱: 在證人唐潔君那裡吃了不止1萬5000元的東
        西，伊還有付現金約2000多元 (見本院90年偵緝字第10
        3號卷第71頁)。
      5.被告復於審理時供稱: 伊是向黃文駿調現，沒說利息，
        講好發票日的前一天還錢，但現在還沒還錢，伊欠唐潔
        君8800元，伊拿票給唐潔君，唐潔君給伊6000多元，這
        些錢有一部分黃文駿拿去 (見本院95年8月10日審理筆
        錄)。
      6.由被告上開供述可知被告之供詞前後不一，且審理中辯
        稱以支票支付酒錢，唐潔君還找伊6000多元後，一部分
        金錢被黃文駿拿去亦與常情不符，被告之辯解不足採信
        。
    (四)雖本院曾將被告送往法務部調查局為測謊鑑定，而被告對
      於「支票上之金額非被告所寫」、「支票是黃文駿交付」
      未呈現說謊反應，有法務部調查局測謊報告書在卷可按 (
      見本院90年偵緝字第103號卷第110頁)。然測謊之時為90
      年8月21日，已距離事發之日有五年之久，該測謊報告是
      否可信，已屬有疑；且該報告雖然對於被告有利，但經本
      院審酌支票上之字跡，確信該支票發票日及金額部分為被
      告所書寫，從而該份測謊報告亦無法使本院形成合理之可
      疑，而作為對被告有利之證據。至於被告曾辯稱當時伊有
      土地補償費可領，故非無資力還黃文駿錢云云，經本院向
      臺北縣汐止地政事務所調查，雖證明有發放給張李月之紀
      錄，此有臺北縣汐止地政事務所91年1月25日北縣汐地登
      字第0910000926號函在卷可稽，被告復稱張李月為其母親
      ，該補償費經提存後為伊所領等語，但被告既坦認後來也
      沒還錢給黃文駿，足徵該補償費之領取應與本案無關；且
      本院據前述理由確信被告尚無向黃文駿借支票之事，係被
      告竊取黃文駿之前開支票，故該等證據，亦無法資為被告
      有利之證據。
    (五)綜上，被告竊盜及偽造有價證券之犯行堪以認定。
二、核被告所為，係犯刑法第320條第1項竊盜罪及刑法第201條
    第1項之偽造有價證券罪。被告行使偽造有價證券之低度行
    為，為高度之偽造行為所吸收，不另論罪。刑法部分條文於
    94年2月2日修正公布，並於被告為本件犯罪後之95年7月1日
    施行，按犯罪後刑罰法律修正後新舊法比較適用，於實務上
    有下列原則：(一)比較新舊法，應就罪刑有關法定加減原因等
    一切情形，綜合其全部之結果而為比較，再適用有利於行為
    人之法律處斷（最高法院88年台上字第5840號判決參照）；
    (二)須行為時法與裁判時法均有處罰，始有刑法第2條第1項之
    比較適用新、舊法（最高法院88年台上字第7013號判決參照
     ）；(三)倘新、舊法均有處罰，而新法之適用範圍較諸舊法
    有所限制時，必其行為同時符合修正後之法律所規定之犯罪
    構成要件，始有刑法第2條第1項但書之適用（最高法院92年
    台上字第4238號判決參照）；(四)再者比較新舊法之結果，應
    全部適用舊法或新法，不得割裂適用（最高法院87年台非字
    第400號判決參照）及應就罪刑有關之共犯、連續犯、累犯
    加重等暨其他法定加減原因（如身分加減）與加減例等一切
    情形，綜其全部罪刑之結果而為比較（最高法院95年第8次
    刑事庭會議決議參照）。故經比較適用結果後，即應全部適
    用舊法或全部適用新法。經綜合比較：
    1.本件被告所犯之竊盜罪，依修正前及修正後之刑法條文論
      處之結果，因刑法第320條規定有罰金刑，依上開刑法施
      行法第1條之1，雖改以新台幣為罰金之單位並提高30倍，
      惟因修正前之罰金單位為銀元，與新台幣之折算比例為3
      比1，又因前刑法分則有關條文罰金之倍數亦經修正前罰
      金罰鍰提高標準條例提高為10倍，因而依修正後之刑法施
      行法第1條之1規定提高30倍，就罰金之最高額而言，實與
      修正前罰金之最高額相同，惟罰金之最低額部分，因刑法
      第33條第5款業經修正，罰金最低額由銀元1元以上，提高
      為1000元以上，並以百元為單位，因而以修正前之法律有
      利於被告。
    2.刑法第55條牽連犯之規定業於94年2月2日修正刪除，並於
      95 年7月1日施行。是於新法修正施行後，被告之數犯罪
      行為，即須分論併罰。此刪除雖非犯罪構成要件之變更，
      但顯已影響行為人刑罰之法律效果，自屬法律有變更，依
      新法第2條第1項規定，比較新、舊法結果，仍應適用較有
      利於被告之行為時法律即舊法。故被告所犯前開竊盜罪及
      偽造有價證券罪因有方法、結果之牽連關係，自應從一重
      之偽造有價證券罪處斷。
    3.又被告於81年間因偽造文書案，經臺灣桃園地方法院判處
      有期徒刑1年6月，後經臺灣高等法院撤銷改判有期徒刑1
      年6月確定，於85年8月7日縮刑期滿執行完畢，此有被告
      全國前案紀錄表在卷可按，其於5年內再犯本件有期徒刑
      以上之罪，基於新、舊法應一體適用之原則，雖關於累犯
      之規定已有修正，且本件無論適用新、舊法被告均符合累
      犯之規定，仍應適用舊法累犯之規定加重其刑。
    4.本件以修正前之刑法較有利於被告，應整體適用修正前之
      刑法論處被告罪刑如前所述。爰審酌被告有偽造文書等前
      科，此有被告全國前案紀錄表在卷可按，素行不佳；犯後
      矢口否認犯罪，且經多次通緝到案，其犯罪後態度不佳:
      惟其偽造之本票金額僅有1萬5000元，其犯罪情節尚非重
      大等一切情狀，量處如主文所示之刑，以示懲儆。
    5.偽造票號0000000號、發票人五福房屋仲介有限公司林文
      峰、發票日85年10月8日、金額新臺幣1萬5000元之支票依
      刑法第205條之規定沒收之。
據上論斷，應依刑事訴訟法第299條第1項前段、刑法第2條第1項
、94年2月2日修正前第201條第1項、第320條第1項、第55條、第
47條、第205條，罰金罰鍰提高標準條例第1條前段，判決如主文
。
本案經檢察官李傳侯到庭執行職務
中    華    民    國    95    年    8     月    24    日
                  刑事第六庭審判長法  官   周占春
                                  法  官   林孟皇
                                  法  官   趙子榮
以上正本證明與原本無異。
如不服本判決，應於判決送達後10日內，向本院提出上訴狀。
                                  書記官  陳怡君
中    華    民    國    95    年    8     月    24    日
附錄條文：
中華民國刑法第201條
（有價證券之偽造變造與行使罪）
意圖供行使之用，而偽造、變造公債票、公司股票或其他有價證
券者，處3年以上10年以下有期徒刑，得併科3千元以下罰金。
行使偽造、變造之公債票、公司股票或其他有價證券，或意圖供
行使之用，而收集或交付於人者，處1年以上7年以下有期徒刑，
得併科3千元以下罰金。
中華民國刑法第205條
（沒收物）
偽造、變造之有價證券、郵票、印花稅票、信用卡、金融卡、儲
值卡或其他相類作為提款、簽帳、轉帳或支付工具之電磁紀錄物
及前條之器械原料及電磁紀錄，不問屬於犯人與否，沒收之。
中華民國刑法第320條
（普通竊盜罪、竊佔罪）
意圖為自己或第三人不法之所有，而竊取他人之動產者，為竊盜
罪，處5年以下有期徒刑、拘役或5百元以下罰金。
意圖為自己或第三人不法之利益，而竊佔他人之不動產者，依前
項之規定處斷。
前二項之未遂犯罰之。


司法院資訊處製作；財團法人民間司法改革基金會備份。
